臺灣高等法院刑事判決　　　　　　　　　　　　 九十一年度交上易字第九十二號
　　上　訴　人　臺灣士林地方法院檢察署檢察官
　　上　訴　人
　　即　被　告　甲○○
右上訴人因被告業務過失傷害案件，不服臺灣士林地方法院九十年度交易字第一八六
號，中華民國九十年十二月十九日第一審判決（起訴案號：臺灣士林地方法院檢察署
九十年度偵字第四七八六號），提起上訴，本院判決如左：
    主  文
原判決撤銷。
甲○○從事業務之人，因業務上之因過失傷害人致重傷，處有期徒刑陸月，如易科罰
金，以佰元折算壹日。緩刑年。
    事  實
一、甲○○係新系統物流股份有限公司（以下簡稱新系統公司）之冷作人員，平日須
    開車購買公司所需之材料及載送販售之電動機車予客戶或至客戶處載運電動車至
    公司維修，開車為其附隨之業務，屬從事業務之人。民國八十九年十二月十六日
    上午七時十分許，甲○○駕駛新系統公司之車號ＤＱ－八四八七號自用小貨車，
    沿國道一號高速公路汐止高架橋南下路段行駛，行經該路段二十八點二公里處，
    其應注意車前狀況，與前車保持安全距離，並隨時採取必要之安全措施，而依當
    時情形又無不能注意之情事，竟疏於注意，未與前車保持安全距離，自後追撞前
    方由賴明輝駕駛之Ｑ三－二九一七號自用小客車後，因而失控衝向中線車道。適
    有楊作熙駕駛車號ＥＹ－一０五一號自小客車，沿中線車道自後方駛至，因閃避
    不及與甲○○之自小貨車相撞。致楊作熙頸椎第五、六節骨折、脫位，導致頸脊
    椎損傷合併四肢癱瘓、大小便失禁之重傷害。被告於肇事後，於有偵查權之機關
    或公務員尚不知其犯罪前，停留現場，於警至現場處理時，主動供承肇事，自首
    而接受裁判。
二、案經被害人楊作熙告訴，被告自首，由台灣士林地方法院檢察署檢察官偵查起訴
    。
    理  由
一、右開上訴人即被告甲○○駕車過失致人受重傷之犯罪事實，迭據被告於偵審中坦
    承不諱，核與告訴人楊作熙之指訴及證人賴明輝於警訊時之證述情節相符，並有
    道路交通事故調查報告表在卷可稽。而告訴人確受有頸椎第五、六脫位合併損傷
    ，亦有行政院國軍退除役官兵輔導委員會台北榮民總醫院（以下簡稱榮民總醫院
    ）住院診斷證明書在卷可稽。告訴人因頸椎第五、六節骨折、脫位，導致頸脊髓
    損傷合併四肢癱瘓，目前病情僅右上肢可作部分之關節活動，但無法執行功能性
    動作，其餘左上肢及雙下肢，則僅有反射性動作，完全喪失活動控制，及功能大
    小便亦完全失禁，其損傷程度現雖無法判斷為無法回復，但確定屬於回復困難之
    重傷害，即使經過醫療復健，仍將移存嚴重之肢體功能及大小便功能障礙，復有
    榮民總醫院九十年四月二十日（九十）北總行字第０三三九四號函在卷可稽。
二、按汽車在同一車道行駛時，除超越前車外，後車與前車之間應保持隨時可以煞停
    之距離；汽車駕駛時駕駛人應注意車前狀況，並隨時採取必要之安全措施；又變
    換車道時，應注意安全距離。道路交通安全規則第九十四條第一項、第三項、第
    九十八條第一項第六款定有明文。被告肇事之當時為日間晴天，該處復為乾燥、
    鋪裝柏油之路面，有道路交通事故調查報告表可參，並無不能注意之情事，竟疏
    未與前車保持安全距離，致前方有狀況時煞車不及，自後追撞前車，並失控衝撞
    至中間車道，致與告訴人所駕駛，正常行駛於中間車道之車號ＥＹ－一０五一號
    自用小客車相撞，其於本件事故確有過失，至為明確。
三、本件肇事責任，經送請台灣省台北縣區車輛行車事故鑑定委員會及台灣省車輛行
    車事故覆議鑑定委員會鑑定結果，亦認被告有上揭之過失，有台灣省台北縣區車
    輛行車事故鑑定委員會九十年三月二十九日北鑑字第九０一０八三號函及台灣省
    車輛行車事故覆議鑑定委員會九十年七月三日九十年七月三日府覆議字第九０一
    ０八三號函在卷可稽。被告之過失與告訴人之傷害間，顯有相當因果關係，被告
    罪證明確，犯行洵堪認定，應予依法論科。
四、按刑法上所謂業務，係指個人基於其社會地位繼續反覆所執行之事務，包括主要
    業務及其附隨之準備工作與輔助事務在內。被告雖辯稱其在新系統公司係擔任冷
    作人員，並非司機，駕車非其業務，並提出履歷表、新系統人事資料卡，舉出證
    人即新系統公司廠務部副理陳正雄為證。陳正雄並附合被告稱：被告係在冷作部
    門作內勤燒焊、修改，公司買材料有請購單位，請購都是銷售者送來，他們跟外
    勤人員是分開的單位，外勤會來領料但不會請他們幫忙買材料云云。然被告於偵
    查中已坦承：有時公司要買材料，我要開車出去，有時候需以這台車，載公司販
    售的小型電動車給客戶或收回來維修，以及當作上下班交通工具使用等語（見他
    字卷第二十七頁背面、第二十八頁），且被告當天確駕駛公司之車輛而肇事，故
    被告雖擔任新系統公司之冷作人員，但平日仍需駕車載運材料及電動車輛，駕駛
    車輛自屬其附隨之業務，其事後所辯駕車非其業務云云，為翻異避重就輕之詞，
    不足採信。陳正雄所證，因其為新系統公司之職員，新系統公司涉及僱用人民事
    連帶賠償責任問題，而為附合被告及推諉新系統公司責任之詞，不足為被告有利
    之認定。
五、核被告所為，係犯刑法第二百八十四條第二項後段之業務過失致重傷罪。被告於
    肇事後，停留現場等待警方處理，於有偵查權之機關或公務員尚不知何人肇事前
    ，主動向警坦承肇事，接受裁判，為證人當時處理警員楊文彬證述屬實，被告對
    於未發覺之犯罪自首而接受裁判，應依刑法第六十二條前段之規定，減輕其刑。
六、原審對被告為有罪科刑之判決，固非無見。惟查：(一)被告係屬業務過失致重傷罪
    ，原審變更檢察官起訴法條，認被告屬一般過失致重傷罪，尚有未合。(二)被告係
    屬自首，原審事實欄未加以記載，遽以減刑，不足為適用法律之依據。(三)原審以
    被告未與告訴人和解為量刑理由，惟上訴本院後，被告及新系統公司均分別與告
    訴人達成民事和解，原審量刑失其依據，亦嫌欠洽，而無可維持。檢察官上訴意
    旨，以被告所為，係業務上之過失行為；被告上訴意旨，以已與告訴人和解，原
    審量刑不當，均尚非全無理由。且原判決既另有可議，自應由本院將原判決撤銷
    改判。爰審酌被告過失程度、致告訴人四肢癱瘓之重大傷害、及其品行、素行、
    智識程度暨犯罪後態度、已與告訴人達成和解（分別由被告賠償新台幣一百七十
    萬元，新系統公司賠償一百八十萬元，另保險給付一百五十萬元）等一切情狀，
    量處如主文第二項所示之刑，並諭知易科罰金之折算標準。又念被告前無不良素
    行，未曾受有期徒刑以上刑之宣告，有台灣高等法院檢察署刑案記錄簡覆表在卷
    可按，其係過失犯，該告訴乃論之罪，上訴本院已不得撤回告訴，但已盡力消弭
    損害，付出賠償，其經此教訓，當知所警惕，而無再犯之虞，本院因認其刑之宣
    告，以暫不執行為適當，乃同時宣告緩刑三年，以勵自新。
七、據上論斷，應依刑事訴訟法第三百六十九條第一項前段、第三百六十四條、第二
    百九十九條第一項前段、刑法第二百八十四條第二項後段、第六十二條前段、第
    四十一條第一項前段、第七十四條第一款、罰金罰鍰提高標準條例第一條前段、
    第二條，判決如主文。
本案經檢察官柯麗鈴到庭執行職務。
中    華    民    國      九十一      年      七     月     二十三      日
                            臺灣高等法院刑事第五庭
                                審判長法  官  曾  德  水
                                      法  官  楊  貴  雄
                                      法  官  趙  功  恆
右正本證明與原本無異。
不得上訴。
                                      書記官  孫  佩  琳
中    華    民    國      九十一      年      七     月     二十三      日
附錄本案論罪科刑法條全文：
刑法第二百八十四條第二項
從事業務之人，因業務上之過失傷害人者，處一年以下有期徒刑、拘役或一千元以下
罰金，致重傷者，處三年以下有期徒刑、拘役或二千元以下罰金。
